臺灣高等法院高雄分院刑事判決　　　　 96年度上訴字第701號
上　訴　人
即　被　告　甲○○
選任辯護人　王炯棻　律師
　　　　　　王錦堂　律師
　　　　　　黃永隆　律師
上列上訴人因違反毒品危害防制條例案件，不服臺灣屏東地方法
院95年度訴字第1137號中華民國96年1 月22日第一審判決（起訴
案號：臺灣屏東地方法院檢察署95年度毒偵字第1009號），提起
上訴，本院判決如下：
    主  文
原判決撤銷。
甲○○連續施用第一級毒品，累犯，處有期徒刑壹年。扣案之第
一級毒品海洛因包（淨重零點貳柒公克、包裝重零點柒捌公克
）沒收銷燬之，空注射針筒貳支沒收。又連續施用第二級毒品，
累犯，處有期徒刑拾月。應執行有期徒刑壹年捌月，扣案之第一
級毒品海洛因包（淨重零點貳柒公克、包裝重零點柒捌公克）
沒收銷燬之，空注射針筒貳支沒收。
    事  實
一、甲○○於民國（下同）83年間，分別因違反肅清煙毒條例、
    槍砲彈藥刀械管制條例案件，經臺灣屏東地方法院判處有期
    徒刑3 年8 月、4 年2 月，定執行刑為7 年8 月確定，於87
    年間假釋出監，嗣經撤銷假釋，其殘刑（刑期3 年6 月5 日
    ）甫於93年3 月22日執行完畢。又於89年間，因施用毒品案
    件，經該院以89年度毒聲字第946 號裁定送觀察勒戒後，認
    有繼續施用毒品傾向，再經該院以89年度毒聲字第1238號裁
    定令入強制戒治處所施以強制戒治，後因戒治成效良好，經
    該院以89年度毒聲字第2341號裁定停止強制戒治，嗣於90年
    5 月14日保護管束期滿執行完畢，由臺灣屏東地方法院檢察
    署檢察官於90年5 月29日以90年度戒毒偵字第169 號為不起
    訴處分確定。詎其仍未戒除毒癮，竟又於強制戒治執行完畢
    5 年內，基於施用第一級毒品海洛因、第二級毒品甲基安非
    他命之概括犯意，自95年4 月間某日起，至同年6 月9 日7
    時許，在坐落屏東縣長治鄉○○段0468號地號土地上之農舍
    內，以將毒品海洛因稀釋後注入針筒，再注射血管之方式，
    連續施用第一級毒品海洛因多次；另自95年4 月間某日起至
    95年6 月5 日17時許，在上開農舍，以將毒品甲基安非他命
    置於吸食器內，下方點火加熱燒烤，再以口鼻吸食蒸發氣體
    之方式，施用第二級甲基安非他命多次。嗣於95年6 月9 日
    12 時55 分許，為警持搜索票在上開農舍查獲，並扣得第一
    級毒品海洛因3 包（淨重0.27公克、包裝重0.78公克），及
    其所有供施打海洛因預備用之空注射針筒2 支。
二、案經屏東縣憲兵隊移送臺灣屏東地方法院檢察署檢察官偵查
    起訴。
    理  由
壹、程序方面
　　按被告以外之人於審判外之言詞或書面陳述，除法律有規定
  　者外，不得作為證據；又被告以外之人於審判外之陳述，雖
    不符刑事訴訟法第159 條之1 至第159 條之4 之規定，而經
    當事人於審判程序同意作為證據，法院審酌該言詞陳述或書
    面陳述作成時之情況，認為適當者，亦得為證據；另當事人
    、代理人或辯護人於法院調查證據時，知有第159 條第1 項
    不得為證據之情形，而未於言詞辯論終結前聲明異議者，視
    為有前項之同意，刑事訴訟法第159 條第1 項、第159 條之
    5 分別定有明文。本件檢察官、辯護人及被告於本院準備程
    序時，就原審判決所引用各項證據（含傳聞證據、非傳聞證
    據及符合法定傳聞法則例外之證據）之證據能力均明示同意
    有證據能力（見本院卷第23頁），且於本院言詞辯論終結前
    ，檢察官、辯護人及被告對於卷附具有傳聞證據性質之證據
    ，既均已知其情，均未聲明異議，本院認該具有傳聞證據性
    質之證據，並無任何違法取證之不適當情形，以之作為證據
    使用係屬適當，自得採為認定事實之證據。
貳、實體方面
一、上揭施用第一級毒品海洛因之事實，業據上訴人即被告甲○
    ○（下稱被告）於本院審理中坦承不諱，而被告為警查獲後
    所採取之採尿經送鑑定結果，確呈嗎啡陽性反應，有憲兵司
    令部刑事鑑識中心鑑驗通知書在卷可稽（見毒偵卷第21頁）
    ；復有白粉3 包、注射針筒2 支扣案可資佐證。又上開扣案
    物品，經送請鑑定結果，白粉3 包確屬第一級毒品海洛因（
    淨重0. 27 公克、包裝重0.78公克），注射針筒2 支則驗無
    毒品反應，各有法務部調查局95年7 月10日調科壹字第2400
    04225 號鑑定通知書（見毒偵卷第22頁）、高雄醫學大學附
    設中和紀念醫院檢驗報告（見原審卷第18頁）附卷可按。是
    被告此部分之自白，應與事實相符，堪予採信。
二、上揭施用第二級毒品甲基安非他命之事實，業據被告於警詢
    及檢察官偵查中均坦承不諱（見警卷第7 頁、毒偵卷第6 頁
    ），被告為警查獲後所採取之尿送經送鑑定結果，確呈甲基
    安非他命陽性反應，有憲兵司令部刑事鑑識中心鑑驗通知書
    在卷可稽（見毒偵卷第21頁）。而人體施用甲基安非他命後
    代謝之情形，因受施用劑量、施用方式、個人體質及其代謝
    情況等因素各異，惟一般可檢出之最長時間為1 至5 日，有
    卷附行政院衛生署管制藥品管理局91年9 月23日管檢字第10
    9652號函附卷可稽（見原審卷第30頁）。是被告於警詢及檢
    察官偵查中所供述之最後1 次施用甲基安非他命時間為查獲
    前4 日之95年6 月5 日17時許，應與事實相符，堪以採信。
    又「被告之自白固不得作為認定犯罪之唯一證據，而須以補
    強證據證明其確與事實相符，然茲所謂之補強證據，並非以
    證明犯罪構成要件之全部事實為必要，倘其得以佐證自白之
    犯罪非屬虛構，能予保障所自白事實之真實性，即已充分。
    又得據以佐證者，雖非直接可以推斷該被告之實施犯罪，但
    以此項證據與被告之自白為綜合判斷，若足以認定犯罪事實
    者，仍不得謂其非屬補強證據」（最高法院73年台上字第
    5638號判例參照），本件被告自95年4 月間某日起至同年6
    月5 日前之連續施用第二級毒品甲基安非他命犯行，除有上
    開尿液檢驗報告足資補強外，依被告於警詢時所為：向阿良
    的朋友買2,000 元之（甲基）安非他命，其（甲基）安非他
    命每次用量為200 元之供述以觀（見警卷第7 頁），足見被
    告購得2,000 元數量之甲基安非他命後，至少足供其施用10
    次，而本件被告為警查獲時已無甲基安非他命扣案，有卷附
    扣押物品目錄可按，足認被告之甲基安非他命予為警查獲時
    已施用完畢無疑，是其上開連續施用甲基安非他命之自白，
    堪認與事實相符，自堪採為認定被告犯罪事實之依據。至被
    告於原審及本院審理時翻異前供而供述其僅於95年6 月5 日
    17時許施用甲基安非他命1 次云云，核與事實不符，應屬事
    後避就之詞，不足採信。
三、被告於89年間，因施用毒品案件，經原審法院以89年度毒聲
    字第946 號裁定送觀察勒戒後，認有繼續施用毒品傾向，再
    經該院以89年度毒聲字第1238號裁定令入強制戒治處所施以
    強制戒治，嗣再以89年度毒聲字第2341號裁定停止強制戒治
    ，而於90年5 月14日保護管束期滿執行完畢，由臺灣屏東地
    方法院檢察署檢察官於90年5 月29日以90年度戒毒偵字第16
    9 號為不起訴處分確定，有卷附臺灣屏東地方法院檢察署刑
    案資料查註紀錄表、同署全國施用毒品案件紀錄表、臺灣高
    等法院被告前案紀錄表在卷可考。是被告於強制戒治執行完
    畢釋放後，5 年內再犯毒品危害防制條例第10條之罪，所為
    與同條例第23條第2 項之規定相符，依法應予論科。
四、按海洛因、甲基安非他命分別係毒品危害防制條例所定之第
    一級毒品、第二級毒品，均不得非法施用。是核被告所為，
    係犯毒品危害防制條例第10條第1 項、第2 項之施用第一級
    毒品、施用第二級毒品罪。被告為施用毒品海洛因、甲基安
    非他命而分別持有毒品之低度行為，已為其施用之高度行為
    所吸收，不另論罪。被告多次施用毒品海洛因、甲基安非他
    命之犯行，時間緊接，方法相同，各觸犯構成要件相同之罪
    ，顯係基於概括犯意反覆為之，均為連續犯，各應依修正前
    刑法第56條規定論以一罪，並加重其刑（刑法修正後，關於
　　第56條連續犯之規定業經刪除，此刪除雖非犯罪構成要件之
  　變更，但顯已影響行為人刑罰之法律效果，自屬法律有變更
    。茲因被告先後多次施用第一、二級毒品犯行，依修正前刑
    法第56條規定僅論以一罪，然依修正後法律規定，均應論以
    數罪，故經比較新、舊法結果，認適用修正前之刑法第56條
    規定論以連續犯，對被告較為有利）。被告自95年6 月7 日
    起至同年月9 日止之連續施用第一級毒品海洛因犯行部分雖
    未經起訴（起訴書僅論至同年6 月6 日），然與起訴部分具
    有連續犯之裁判上一罪關係，本院自應併予審理。又被告於
    83年間，分別因違反肅清煙毒條例、槍砲彈藥刀械管制條例
    案件，經臺灣屏東地方法院判處有期徒刑3 年8 月、4 年2
    月，定執行刑為7 年8 月確定，於87年間假釋出監，嗣經撤
    銷假釋，其殘刑（刑期3 年6 月5 日）甫於93年3 月22日執
    行完畢之事實，有臺灣屏東地方法院檢察署刑案資料查註紀
    錄表、臺灣高等法院被告前案紀錄表在卷可考，其於有期徒
    刑執行完畢後，5 年內故意再犯本件有期徒刑以上之2 罪，
    均屬累犯，各應依刑法第47條第1 項規定加重其刑（刑法第
　  47條法文規定雖亦有修正，然新舊法於本案適用之結果，處
    罰之輕重並無不同，該修正非屬刑法第2 條之「法律變更」
    情形，自無新舊法比較適用之問題，應依一般法律適用原則
    ，適用裁判時法《最高法院95年度第21次刑事庭會議決議參
    照》），並均遞予加重之。
五、原審認被告罪證明確，予以論罪科刑，固非無見；惟查：
    本件扣案之海洛因粉末係3 包，原審誤認為1 包，而僅諭知
    海洛因粉末1 包沒收銷燬，顯有未洽。被告於警詢時亦自
    白其上揭連續施用第二級毒品甲基安非他命犯行，原審誤認
    被告並未自白，而誤認被告僅施用甲基安非他命1 次，亦有
    未洽。被告上訴意旨，一度空言否認自95年4 月間即開始施
    用毒品云云，雖無理由，惟原判決既有上開可議之處，仍屬
    無可維持，本院自應將原判決予以撤銷改判。審酌被告前有
    煙毒、麻藥、槍砲、竊盜等多項前科，有上揭前案紀錄表可
    按，仍未戒除惡習，顯見其意志不堅，惟施用毒品戕害自己
    身心健康，尚未直接傷害他人，本次施用毒品時間尚短，且
    犯後已受2 月餘之觀察勒戒喪失自由之教訓，又坦承犯行，
    態度尚可等一切情狀，爰就其上開所犯2 罪，分別量處如主
    文第2 項所示之刑，並定其應執行之刑。扣案之第一級毒品
    海洛因3 包（淨重0.27公克、包裝重0.78公克）係毒品（包
    裝袋部分，因與毒品無法析離，應整體視為毒品），應依毒
    品危害防制條例第18條第1 項前段之規定，併予宣告沒收銷
    燬之。扣案之空注射針筒2 支，業據被告自承：為其所有且
    預備供施用毒品海洛因所用等語在卷，依刑法第38條第1項
    第2 款規定，併予宣告沒收。
據上論結，應依刑事訴訟法第369 條第1 項前段、第364 條、第
299 條第1 項前段，毒品危害防制條例第10條第1 項、第2 項、
第18條第1 項前段，刑法第2 條第1 項前段、第11條、第47條第
1 項、第51條第5 款、第38條第1 項第2 款、修正前刑法第56條
），判決如主文。
本案經檢察官許月雲到庭執行職務。
中　　華　　民　　國　　96　　年　　5 　　月　　30　　日
                  刑事第四庭    審判長法官　蕭權閔
                                      法官　陳吉雄
                                      法官　林水城
以上正本證明與原本無異。
施用第二級毒品部分不得上訴。
施用第一級毒品部分如不服本判決，應於收受本判決後10日內向
本院提出上訴書狀，其未敘述上訴理由者，並得於提起上訴後10
日內向本院補提理由書狀（均須按他造當事人之人數附繕本）「
切勿逕送上級法院」。
中　　華　　民　　國　　96　　年　　5 　　月　　30　　日
　　　　　　　　　　　　　　　　　　書記官　吳新貞
附錄本件判決論罪科刑法條：
毒品危害防制條例第10條
施用第一級毒品者，處 6 月以上 5 年以下有期徒刑。
施用第二級毒品者，處 3 年以下有期徒刑。
